臺灣高等法院刑事附帶民事訴訟判決
108年度附民字第454號
原      告  陳順坤
被      告  陳春綢
            溫瑞美
上列原告因本院108年度金上重訴字第12號被告曹晏甄等違反銀
行法等案件，對於上列被告提起附帶民事訴訟，請求損害賠償，
本院判決如下：
    主  文
原告之訴及假執行之聲請均駁回。
    事  實
一、原告方面：為108年度金上重訴字第12號被告曹晏甄等違反
    銀行法等案件，依法提起刑事附帶民事訴訟，請求損害賠償
    。訴之聲明為：
　　㈠就被告陳春綢部分：被告陳春綢應賠償原告新臺幣（下同
      ）71萬2000元。
　　㈡就被告溫瑞美部分：①被告溫瑞美應賠償原告61萬2000元乘
      以六分之一、71萬4000元乘以二分之一之金額，及自起訴
      狀繕本送達翌日起至清償日止，按年息百分之五計算之利
      息。②訴訟費用由被告負擔。③請准供擔保宣告假執行。
二、被告方面：
　　被告未提出書狀及陳述。
    理  由
一、按法院認為附帶民事訴訟原告之訴不合法者，應以判決駁回
    之，刑事訴訟法第502條第1項定有明文。又因犯罪而受損害
    之人，於刑事訴訟程序得附帶提起民事訴訟，對於被告及依
    民法負損害賠償責任之人，請求回復其損害，刑事訴訟法第
    487 條第1 項亦定有明文；附帶民事訴訟之提起，必以刑事
    訴訟程序之存在為前提，若刑事訴訟未經提起公訴或自訴，
    即不得對於應負賠償責任之人，提起附帶民事訴訟。所謂「
    依民法負賠償責任之人」，係指該刑事案件中依民法規定應
    負賠償責任之人而言。故刑事附帶民事訴訟之原告所主張之
    共同加害人，必以在刑事訴訟程序中經認定係共同侵權行為
    之人，始得謂為依民法負賠償責任之人，否則對之提起是項
    附帶民事訴訟，即難謂合法。（最高法院110年度台附字第2
    6號判決意旨參照）。
二、經查，本院108年度金上重訴字第12號曹晏甄等被訴違反銀
    行法等案件，本件被告陳春綢、溫瑞美（下稱被告陳春綢等
    2人）並未經檢察官提起公訴，有起訴書、歷次追加起訴書
    及檢察官移送併辦意旨書在卷可稽，故被告陳春綢等2人不
    在法院審理範圍內，本院自無從認定被告陳春綢等2人是否
    因共同違反銀行法等犯行而依民法應負賠償責任。而原告於
    無刑事訴訟繫屬之情形下，對於被告陳春綢等2人提起刑事
    附帶民事訴訟，依前揭說明，本件原告之訴顯不合法，應予
    駁回，其假執行之聲請因失依據，應併予駁回。　
三、據上論斷，應依刑事訴訟法第502條第1項，判決如主文。
中　　華　　民　　國　　111 　年　　8 　　月　　25　　日
                  刑事第二十四庭審判長法　官  陳德民
                                      法　官  紀凱峰
                                      法　官  鄭富城
以上正本證明與原本無異。
不得上訴。
                                      書記官  翁子婷
中　　華　　民　　國　　111 　年　　8 　　月　　31　　日